【裁判字號】    97,台上,2397
【裁判日期】    970605
【裁判案由】    常業詐欺
【裁判全文】
最高法院刑事判決            九十七年度台上字第二三九七號
上  訴  人  甲○○
選任辯護人  蔡錦得律師
上  訴  人  乙○○
上列上訴人等因常業詐欺案件，不服台灣高等法院高雄分院中華
民國九十六年十二月十七日第二審判決（九十六年度上訴字第一
四八六、一四九四號，起訴案號：台灣高雄地方法院檢察署九十
四年度偵字第一三二二０、一三七八一號；追加起訴案號：同署
九十四年度偵緝字第一九六九號），提起上訴，本院判決如下：
    主  文
原判決關於甲○○幫助犯常業詐欺取財部分撤銷，發回台灣高等
法院高雄分院。
其他上訴駁回。
    理  由
一、撤銷（即甲○○幫助犯常業詐欺取財）部分：
本件原判決認定上訴人甲○○有其事實欄所載幫助犯常業詐欺取
財犯行，因而撤銷第一審關於甲○○此部分之科刑判決，改判論
甲○○幫助犯常業詐欺取財罪，處有期徒刑伍年；固非無見。
惟查：(一)、累犯之成立，以曾受有期徒刑之執行完畢，或受無期
徒刑或有期徒刑一部之執行而赦免後，五年以內故意再犯有期徒
以上之罪為要件，故所處徒刑雖已確定，但既尚未執行而更犯有
期徒刑以上之罪，即不得依累犯之例論處，此於修正前刑法第四
十七條、修正後刑法第四十七條第一項規定均同。原判決認甲○
○曾於民國九十三年間因幫助詐欺案件，經台灣高雄地方法院判
處有期徒刑三月確定，已於九十四年九月十九日易科罰金執行完
畢，有台灣高等法院被告前案紀錄表在卷可稽，不論依修正前或
修正後之規定，均構成累犯。惟依原判決事實認定甲○○之犯罪
時間係自九十三年七月間某日起至九十四年六月間某日止，而前
案即九十三年間所犯幫助詐欺一案，雖經台灣高雄地方法院判處
有期徒刑三月確定，卻遲至九十四年九月十九日始易科罰金執行
完畢，則於本件犯罪終止時即九十四年六月間某日，前案即九十
三年間幫助詐欺罪似未受徒刑之執行完畢（或一部之執行而受赦
免），尚不構成累犯。原判決誤認成立累犯，有適用法則不當之
違法。(二)、訴訟上所謂一事不再理之原則，關於實質上一罪或裁
判上一罪，均有其適用。而案件曾經判決確定者應諭知免訴之判
決，並得不經言詞辯論為之。又免訴事由之有無，第三審法院得
依職權調查之，刑事訴訟法第三百零二條第一款、第三百零七條
、第三百九十三條第二款定有明文。原判決認定甲○○涉嫌常業
詐欺之行為時間，係自九十三年七月間某日起至九十四年六月間
某日止，復認定甲○○曾於九十三年間因幫助詐欺案件，經台灣
高雄地方法院判處有期徒刑三月確定，於九十四年九月十九日易
科罰金執行完畢，理由欄亦說明甲○○曾犯相同之罪，猶仍再犯
，惡性又較乙○○為重等情。則本件甲○○涉犯幫助常業詐欺，
與前案幫助詐欺案件，在時間上有無重疊或銜接，是否為實質上
一罪關係，或有修正前刑法連續犯之裁判上一罪之關係，攸關甲
○○免訴事由之有無，原審未予調查審認，遽行判決，即有應於
審判期日調查之證據未予調查之違背法令。甲○○上訴意旨指摘
原判決此部分為不當，尚非全無理由，應認原判決此部分有撤銷
發回更審之原因。
貳、駁回部分：
一、甲○○違反電腦處理個人資料保護法部分：
按刑事訴訟法第三百七十六條所列各罪之案件，經第二審判決者
，不得上訴於第三審法院。本件甲○○違反電腦處理個人資料保
護法部分，原審係依電腦處理個人資料保護法第三十三條論處罪
刑，核屬刑事訴訟法第三百七十六條第一款之案件。依首開說明
，既經第二審判決，自不得上訴於第三審法院，上訴人甲○○猶
提起上訴，顯為法所不許，此部分應予駁回。
二、乙○○上訴部分：
按刑事訴訟法第三百七十七條規定：上訴於第三審法院，非以判
決違背法令為理由，不得為之；是提起第三審上訴，應以原判決
違背法令為理由，係屬法定要件。如果上訴理由並未指摘原判決
有何違法，自應認其上訴為違背法律上之程式，予以駁回。本件
上訴人乙○○上訴意旨，指其所犯僅係以現金收集金融機構帳戶
存款簿、室內電話，提供予不特定人及曹順展詐欺集團，本身並
非詐欺集團成員，亦無施詐行為，起訴及審判上適用法律有無錯
誤，有待研酌；台灣及大陸地區詐欺集團首腦曹順展尚未到案，
即行審判，有失公平正義；又原判決附表一、二存有很大差異，
伊雖有收集存款簿之實，但委無詐欺犯行云云。核屬事實上之爭
執，並未具體指摘原判決如何違背法令，其上訴違背法律上之程
式，應予駁回。
據上論結，應依刑事訴訟法第三百九十七條、第四百零一條、第
三百九十五條前段，判決如主文。
中    華    民    國  九十七  年    六    月    五    日
                      最高法院刑事第九庭
                          審判長法官  洪  文  章
                                法官  王  居  財
                                法官  郭  毓  洲
                                法官  黃  梅  月
                                法官  邱  同  印
      本件正本證明與原本無異
                                      書  記  官
中    華    民    國  九十七  年    六    月   十一   日
                                                      Ｑ


司法院資訊處製作；財團法人民間司法改革基金會備份。
